【裁判字號】    91,訴,339
【裁判日期】    920730
【裁判案由】    違反台灣地區與大陸地區人民關係條例等
【裁判全文】
臺灣桃園地方法院刑事判決                          九十一年度訴字第三三九號
    公  訴  人  臺灣桃園地方法院檢察署檢察官
    被      告  甲○○
                丁○○
右列被告因違反台灣地區與大陸地區人民關係條例等案件，經檢察官提起公訴（八十
九年度偵字第一一三三三號），本院判決如左︰
    主  文
甲○○共同使大陸地區人民非法進入臺灣地區未遂，累犯，處有期徒刑伍月，如易科
罰金，以佰元折算壹日。
丁○○部分公訴不受理。
    事  實
一、甲○○前曾因違反麻醉藥品管理條例案件，經本院於民國八十六年五月二十日以
    八十六年度易字第七二九號判決判處有期徒刑六月，於同年七月一日確定，而於
    八十七年十一月二十九日執行完畢，仍不知悔改。緣丁○○（已歿，另為不受理
    之諭知，容後述）與中國大陸地區人民「陳邦華」（音同）、「潘邦初」（音同
    ）共同基於使中國大陸地區男子余命命非法進入臺灣地區打工之犯意聯絡，約
    定由丁○○在台尋找有意辦理假結婚之人士至大陸地區辦理假結婚，事成之後，
    丁○○可得新台幣（下同）三萬元，台灣地區人民可得十萬元之酬金。嗣丁○○
    於八十八年五月間某日，對甲○○提及願否與大陸地區男子假結婚俾便該人來台
    打工，並可賺取酬金，甲○○隨即應允，二人旋即基於共同之犯意聯絡，相偕至
    臺灣桃園地方法院申辦甲○○之單身證明，並於同年五月十三日，共同至中國大
    陸福建省福州市，由丁○○安排甲○○暫住在「陳邦華」住處，復由陳邦華安排
    甲○○與余命命見面，並於同年六月二日由甲○○與余命命在福州市辦理假
    結婚，且據以向「中華人民共和國福建省福州市公證處」請領大陸結婚證明書、
    親屬關係公證書。之後，甲○○於同年六月二十日先行返台，並基於使公務員登
    載不實之概括犯意聯絡，先於同年七月十六日，填具內容不實之「大陸地區人民
    進入臺灣地區保證書」，向桃園縣警察局龜山分局龜山派出所警員黃聖恭提出，
    致警員黃聖恭信以為真，並將此不實事項載於公文書即上開保證書之簽註意見欄
    內，再於八十八年七月十七日（公訴意旨誤載為「九月間某日」）持上開大陸地
    區結婚證明書、親屬關係公證書向財團法人海峽交流基金會申請認證，經該基金
    會出具認證書後，繼而於同年七月二十三日向桃園縣龜山鄉戶政事務所提出上開
    資料，申請辦理甲○○與余命命結婚之戶籍登記，致使該管公務員將此不實之
    事項登載於公文書戶籍登記簿、戶口名簿上後，並據以製發戶籍謄本交予甲○○
    收執，復於同年八月五日，以余命命係甲○○之夫為由，填具「大陸地區人民
    進入臺灣地區旅行證申請書」，及檢具上開「大陸地區人民進入臺灣地區保證書
    」、戶籍謄本、前開結婚證明書、親屬關係證明書及財團法人海峽交流基金會之
    認證書等文書，向內政部警政署入出境管理局以配偶來台探親為由，申請大陸男
    子余命命入境探親，各足以生損害於警察機關對管轄區域內居住人民之身分管
    理、財團法人海峽交流基金會對大陸地區文書認證業務之管理、戶政機關對戶政
    事務之管理及內政部警政署入出境管理局對入出國人民身分管理之正確性。嗣經
    內政部警政署出入境管理局人員發覺有異報警處理，經警循線查獲上情，始未得
    逞。
二、案經桃園縣警察局移送臺灣桃園地方法院檢察署檢察官偵查起訴。
    理  由
壹、有罪部分：
一、本案被告甲○○固於警詢中坦承涉有前開犯行不諱，惟於本院審理中則矢口否認
    涉有前開犯行，辯稱：其並非與同案被告丁○○、證人丙○○、戊○○等人一起
    去大陸，其到大陸後，未與同案被告丁○○住在一起，其係住在妹妹婆家之親戚
    處，余命命就住在附近，兩人因而認識，與大陸地區男子余命命是真的結婚
    ，並非假結婚云云。經查：右揭時地犯罪事實，業據同案被告丁○○（已歿，另
    為不受理之諭知，容後述）於警詢中供述綦詳，核與證人即與同案被告丁○○、
    被告甲○○二人一同前往大陸結婚之丙○○、戊○○二人迭於警詢、偵查中及本
    院調查中之證述情節相符，並經證人即承辦警員乙○○於本院調查中證述警方查
    獲本案之過程在卷，互核相符，此外，復有大陸地區人民進入臺灣地區旅行證申
    請書、大陸地區人民進入臺灣地區保證書、結婚證明書、被告甲○○之戶籍謄本
    、被告甲○○、丁○○之入出境紀錄及內政部警政署入出境管理局九十一年四月
    一日境平李字第０九一００三六四九四號函所附偵查報告表、財團法人海峽交流
    基金會八十八年七月十七日（八八）核字第二一八六四號認證書、大陸地區親屬
    關係公證書等文件各乙份附卷足佐，審酌被告甲○○過去從無前往大陸地區旅遊
    、探親之紀錄，其竟隨同同案被告丁○○前往大陸地區結婚，且在大陸停留二個
    多月之期間中，被告甲○○、證人丙○○、戊○○等人，均同住一處、三餐共食
    ，並由大陸人「陳邦華」介紹配偶結婚等情，此均據證人戊○○、丙○○於本院
    調查中證述明確，核與同案被告丁○○之供述相符，足徵被告甲○○於警詢中之
    自白供述，核與事實較為相符，足堪採信，至被告甲○○前開所辯，要屬事後卸
    責之詞，委無足採。從而，本案事證明確，被告甲○○之犯行堪予認定，應予依
    法論科。
二、核被告甲○○所為，係違反臺灣地區與大陸地區人民關係條例第七十九條第三項
    、第一項之使大陸地區人民非法進入臺灣地區未遂罪及刑法第二百十六條、第二
    百十四條之行使使公務員登載不實文書罪。被告甲○○使公務員登載不實之低度
    行為應為行使之高度行為所吸收，不另論罪。被告甲○○與同案被告丁○○間就
    右揭犯行，有犯意聯絡及行為分擔，應依刑法第二十八條規定論以共同正犯。被
    告甲○○先後多次使公務員登載不實之犯行，時間緊接，犯罪構成要件相同，顯
    係基於概括犯意為之，為連續犯，應依刑法第五十六條規定論以一罪。被告甲○○所犯前開二罪，係為達使大陸地區人民未經許可出入國之同一目的，有方法與
    目的之牽連關係，應從一重之臺灣地區與大陸地區人民關係條例第七十九條第三
    項、第一項之罪處斷。又被告甲○○前曾因違反麻醉藥品管理條例案件，經本院
    於民國八十六年五月二十日以八十六年度易字第七二九號判決判處有期徒刑六月
    ，於同年七月一日確定，而於八十七年十一月二十九日執行完畢等情，有臺灣桃
    園地方法院檢察署刑案資料查註紀錄表及臺灣高等法院被告全國前案紀錄表各乙
    份在卷可稽，其於受有期徒刑執行完畢後，五年內再犯本件有期徒刑以上之罪者
    ，為累犯，應依刑法第四十七條規定，加重其刑。被告已著手於右揭行為之實施
    ，而未至使大陸地區人民余命命入境之既遂結果，為未遂犯，應依刑法第二十
    六條前段之規定減輕其刑，並先加後減之。爰審酌被告甲○○犯罪之目的、動機
    、手段、被告甲○○之品行、智識程度、犯罪所生之損害及其事後於本院審理中
    仍矢口否認犯行之態度等一切情況，爰量處如主文所示之刑。再按刑法第四十一
    條業已修正為：「犯最重本刑為五年以下有期徒刑之罪，而受六個月以下有期徒
    刑或拘役之宣告，因身體、教育、職業、家庭之關係或其他正當事由，執行顯有
    困難者，得以一元以上三元以下折算一日，易科罰金，但確因不執行所宣告之刑
    ，難收矯治之效，或難以維持法秩序者，不在此限。」，並於九十年一月十日經
    總統公布，同年月十二日起施行，是被告犯罪後法律已有變更，惟適用新舊法比
    較結果，兩者並無不同，依刑法第二條第一項前段之規定，應適用新法處罰，併
    予說明。爰依修正後刑法第四十一條第一項前段規定，併諭知易科罰金之折算標
    準，以資懲儆。
貳、不受理部分：
一、公訴意旨另以：被告丁○○就事實欄所載之犯行，與同案被告甲○○間，具有犯
    意聯絡及行為分擔，亦共犯前開犯行，認被告丁○○亦涉有違反臺灣地區與大陸
    地區人民關係條例第七十九條第三項、第一項之使大陸地區人民非法進入臺灣地
    區未遂罪嫌及刑法第二百十六條、第二百十四條之行使明知不實之事項使公務員
    登載不實之文書罪嫌。
二、按被告死亡者，應諭知不受理之判決，刑事訴訟法第三百零三條第五款定有明文
    。經查，本件被告丁○○業於九十二年三月二十四日死亡，此有其個人基本資料
    查詢結果乙份附卷可稽，徵諸前揭規定，本件被告丁○○部分，爰不經言詞辯論
    ，逕為諭知不受理之判決。
據上論斷，應依刑事訴訟法第二百九十九條第一項前段、第三百零三條第五款、第三
百零七條，臺灣地區與大陸地區人民關係條例第七十九條第三項、第一項，刑法第十
一條前段、第二條第一項前段、第二十八條、第二百十六條、第二百十四條、第五十
五條、第二十六條前段、第四十七條，修正後刑法第四十一條第一項前段，罰金罰鍰
提高標準條例第一條前段、第二條，判決如主文。
本案經檢察官蔡孟利到庭執行職務。
中      華      民      國    九十二    年      七      月       三十   日
                                臺灣桃園地方法院刑事第一庭
                                審判長法  官  吳  爭  奇
                  法  官  潘  政  宏
                                      法  官  胡  芷  瑜
正本證明與原本無異。
如不服本判決，應於判決送達後十日內向本院提出上訴狀（應附繕本），上訴於臺灣
高等法院。
                                      書記官  劉  晨  輝
中      華      民      國    九十二    年      七      月       三十   日
附錄本案論罪科刑依據法條：
臺灣地區與大陸地區人民關係條例第七十九條
違反第十五條第一款規定者，處五年以下有期徒刑、拘役或科或併科新台
幣五十萬元以下罰金。
以犯前項之罪為常業者，處一年以上七年以下有期徒刑，得併科新台幣一
百萬元以下罰金。
第一項之未遂犯罰之。


司法院資訊處製作；財團法人民間司法改革基金會備份。
